【裁判字號】    97,財管,66
【裁判日期】    970723
【裁判案由】    指定遺產管理人
【裁判全文】
臺灣臺南地方法院民事裁定              97年度財管字第66號
聲  請  人  臺灣土地銀行股份有限公司
法定代理人  丙○○
代  理  人  甲○○
上列聲請人聲請指定被繼承人乙○○之遺產管理人事件，本院裁
定如下：
    主      文
選任財政部國有財產局臺灣南區辦事處臺南分處為被繼承人乙○
○（男，民國○○○年○月○○日生，身份證統一編號：Ｚ00000
0000 號，生前最後處所：臺南縣七股鄉大埕村十七鄰大埕四百
三十五號，於民國九十四年五月二十四日死亡）之遺產管理人。
聲請程序費用新臺幣壹仟元由被繼承人乙○○之遺產負擔。
    理      由
一、按先順序繼承人均拋棄其繼承權時，由次順序之繼承人繼承
    ，其次順序之繼承人有無不明或第四順序之繼承人均拋棄其
    繼承權者，準用關於無人承認繼承之規定。又繼承開始時，
    繼承人之有無不明，而不能依民法第一千一百七十七條選定
    遺產管理人時，得由利害關係人或檢察官聲請法院選任之，
    民法第1176條第6項、1178條第2項分別定有明文。揆諸前揭
    規定意旨，於繼承人皆拋棄其繼承權，無人繼承時，亦應許
    利害關係人聲請法院選任遺產管理人，俾為遺產之處置。
二、本件聲請意旨略以：
（一）債務人即被繼承人乙○○（男，民國○○年○月○○日生，身
      分證統一編號：Ｚ000000000號，生前最後住所：台南縣七
      股鄉大埕村17鄰大埕435號）於民國（下同）85年5月7日
      以其所有「台南縣官田鄉○○段71地號」土地之不動產設
      定第一順位最高限額抵押權新臺幣（下同）480萬元之抵
      押權予聲請人，存續期間自85年5月4日起至135年5月4日
      止，並約定該抵押權之擔保債權包括現在過去即將來發生
      之債權（含總分行處之票據、借款、透支、墊款、保證等
      級其他一切債權），且已登記在案。嗣相對人先於85年5
      月8日向聲請人借款400萬元（已清償銷戶）後，又以88年
      7 月19日向聲請人申請之信用卡於聲請人之特約商店消費
      14 萬842元，而該信用卡消費款項，因相對人未按期給付
      ，經聲請人向鈞院聲請支付命令，業經鈞院核發93年度促
      字第31970號支付命令確定在案。
（二）詎相對人於94年5月24日死亡，依民法第1147條規定繼承
      業已開始，而前開積欠之借款本息，迄今分文未還。茲因
      該被繼承人有無繼承人不明，迄今並無親屬會議為其選定
      遺產管理人，故為保障聲請人之權益，爰依法聲請指定財
      政部國有財產局臺灣南區辦事處臺南分處為被繼承人乙○
      ○之遺產管理人等語。
三、經查：聲請人主張之上開事實，業據其提出借據、信用卡申
    請書、本院93年度促字第31970號支付命令暨支付命令確定
    證明書、94年度繼字第1097號函、被繼承人乙○○除戶謄本
    、繼承系統表、他項權利證明書及抵押權設定契約書（皆為
    影本）各1件為證，復經本院依職權調閱本院94年度繼字第
    1097號拋棄繼承聲請事件卷宗及93年度促字第31970號支付
    命令聲請事件卷宗核閱無誤，堪信為真實。又查被繼承人乙
    ○○第一、二、三順位之法定繼承人均已拋棄繼承，經本院
    准予備查在案，第四順位法定繼承人業已死亡，且未準用民
    法第1177條之規定選定遺產管理人，而被繼承人乙○○為聲
    請人之債務人，故聲請人以利害關係人之身分聲請選任被繼
    承人乙○○之遺產管理人，核與上開規定並無不合，應予准
    許。
四、按公示催告期限屆滿，無繼承人承認繼承時，其遺產於清償
    債權，並交付遺贈物後，如有剩餘，歸屬國庫；又按非公用
    國有財產以財政部國有財產局為管理機關，民法第1185條、
    國有財產法第12條分別定有明文。查本件被繼承人乙○○之
    法定繼承人均已依法拋棄繼承權經准予備查，復未準用民法
    第1177 條之規定選定遺產管理人，且經本院函詢被繼承人
    乙○○之配偶、子女及兄弟姊妹，渠等均無擔任被繼承人乙
    ○○之遺產管理人之意願，足徵被繼承人乙○○之原繼承人
    對被繼承人乙○○遺產之處置已漠不關心；又查被繼承人乙
    ○○死亡後尚遺有坐落台南縣官田鄉○○段71地號、七股鄉
    ○○段89地號、七股鄉○○段205、730地號土地4筆之遺產
    ，有稅務電子閘門財產所得調件明細表1件附卷可稽，上開
    遺產倘無人承認繼承時，將於清償債權，交付遺贈物後，歸
    屬國庫，亦即無人繼承之遺產若有賸餘，終歸國家所取得，
    則職司國有財產管理之有關機關自係最為適合擔任遺產管理
    之人，況上開機關就遺產管理之有關法律程序亦相當熟悉；
    故為使被繼承人乙○○遺產之處置順利進行，並考量遺產管
    理之專業性與公平性，本院認選任財政部國有財產局臺灣南
    區辦事處臺南分處為被繼承人乙○○之遺產管理人為適當，
    爰裁定如主文。
五、依非訟事件法第157條，裁定如主文。
中    華    民    國    97    年    7     月    23    日
                  家事法庭  法  官    鍾宗霖
以上正本係照原本作成。
如對本裁定抗告須於裁定送達後10日內向本院提出抗告狀，並應
繳納抗告費新台幣1000元。
中    華    民    國    97    年    7     月    23    日
                            書記官    周曉萍


司法院資訊處製作；財團法人民間司法改革基金會備份。
